最高法院刑事判決　　　　　　一○○年度台上字第一七○九號
上　訴　人　蔡靜瑜
選任辯護人　周威良律師
　　　　　　陳柏乾律師
上列上訴人因妨害風化案件，不服台灣高等法院中華民國九十九
年十二月十五日第二審更審判決（九十九年度重上更(二)字第一○
四號，起訴案號：台灣板橋地方法院檢察署九十三年度偵字第五
九七四號），提起上訴，本院判決如下：
    主  文
原判決撤銷，發回台灣高等法院。
    理  由
本件原判決撤銷第一審關於上訴人蔡靜瑜所為科刑之判決，改判
論處上訴人幫助犯常業圖利容留性交罪之罪刑。固非無見。
惟查：（一）、刑法上所謂幫助他人犯罪，係指就他人之犯罪加
以助力，使其易於實行之積極的或消極的行為而言。故於正犯犯
罪已經完成而僅止於事後加功者，即不能謂有共犯之關係。原判
決論處上訴人幫助常業圖利容留性交罪刑，於事實欄記載上訴人
明知其夫柯博仁從事常業圖利媒介、容留女子與不特定男子從事
性交行為，竟基於幫助柯博仁實行該犯罪之故意，開立前誠泰商
業銀行後埔分行（已為新光商業銀行購併）活期儲蓄存款帳戶，
提供予柯博仁存放上述常業圖利媒介、容留性交犯行之營業收入
，並接續幫助教導柯博仁所聘會計吳佩珊從事上述性交易營業收
入之記帳業務等情；理由內並說明上訴人提供該銀行帳戶予柯博
仁使用，且於密接時、地，接續幫助教導吳佩珊記帳，係出於幫
助犯意而對柯博仁犯罪施以助力，應成立常業圖利媒介、容留性
交罪之幫助犯等語。顯係認為上訴人提供帳戶亦屬本件幫助常業
圖利容留性交犯行之一部分。然依原判決認定之事實，上訴人提
供上開帳戶，並未供他人匯入性交易費用而以之作為收取性交易
犯罪所得之工具，僅供柯博仁用以存放其從事性交易犯罪所得之
用，則上訴人提供帳戶之行為，對柯博仁常業圖利容留性交犯罪
行為之實行，究有何助益？抑或僅止於對柯博仁從事性交易行為
予以事後之助益加工？原判決並未認明記載於事實欄，並於理由
內為必要之說明，容有理由不備之違法。（二）、被告以外之人
於審判外之言詞或書面陳述，除法律有規定者外，不得作為證據
，刑事訴訟法第一百五十九條第一項定有明文，而所謂法律有規
定者，係指同法第一百五十九條之一至之五所規定傳聞證據具有
證據能力及其他法律有特別規定之例外情形。是採取被告以外之
人於審判外之陳述為犯罪之證據，須於判決中具體扼要說明其如
何符合傳聞證據例外可信之情況及心證理由，否則即有違證據法
則及判決不備理由之違誤。本件業經法院判處罪刑確定之柯博仁
、邱哲偉及陳智偉等，對上訴人而言，均係被告以外之人，原判
決援引彼等及證人莊于峰於警詢時所為審判外之供述，作為本件
科刑判決之基礎，然漏未敘明該等警詢中之陳述，究符合何一傳
聞證據之例外情形，而得採為證據，自有違證據法則及判決不備
理由之可議。（三）、上訴人於原審主張吳佩珊於檢察官偵訊時
之陳述未經具結，無證據能力云云（見原審卷第三十九頁），乃
原判決理由中，僅就檢察官偵訊時未經具結所為之陳述，是否有
證據能力，為抽象之論述，並未就吳佩珊該偵查中之供述何以有
證據能力，為必要之說明，即併引為認定上訴人犯罪之證據。又
上訴人本件教導吳佩珊記帳而幫助常業圖利容留性交之犯行，除
上開吳佩珊偵查中之供述外，上訴人於偵查中亦自承教導吳佩珊
記帳，並陳明帳本上所載「秀」、「貝」、「童」及「珍妮」均
為應召女子之代稱，「38、136、80、358」等則為應召女子從事
性交易之次數等語。則吳佩珊於警詢中所證帳本上各該記載之意
涵其並不瞭解，悉遵照上訴人所教予以登載等語（見第五九七四
號偵查卷第二十頁），似得為上訴人上開供述之補強證據，資以
證明上訴人確有教導吳佩珊登載柯博仁從事性交易犯罪所得之行
為，同屬對上訴人不利之證據。其雖係審判外之傳聞，並經上訴
人據而主張其無證據能力，然傳聞證據非必無證據能力，苟合於
傳聞證據具有證據能力之例外情形，仍得作為證據，原判決就此
未置一詞，逕捨棄吳佩珊警詢中所為不利於上訴人之供述不採，
僅引用吳佩珊上開業經上訴人質疑無證據能力之偵查中陳述以佐
證上訴人之供詞，復未就上訴人所辯未經具結無證據能力一節為
具體適當之說明，其此部分採證認事職權之行使，亦難謂為適合
。以上，或為上訴意旨所指摘，或係本院得依職權調查之事項。
原判決上述之違背法令影響於事實之確定，本院無可據以為裁判
，應認原判決仍有發回更審之原因。
據上論結，應依刑事訴訟法第三百九十七條、第四百零一條，判
決如主文。  
中    華    民    國  一○○  年    四    月    七    日
                      最高法院刑事第二庭
                          審判長法官  張  淳  淙  
                                法官  劉  介  民  
                                法官  蔡  彩  貞  
                                法官  陳  世  雄  
                                法官  李  伯  道  
本件正本證明與原本無異
                                      書  記  官  
中    華    民    國  一○○  年    四    月   十四   日
                                                      Ｅ